【裁判字號】    95,台上,1200
【裁判日期】    950309
【裁判案由】    殺人等罪
【裁判全文】
最高法院刑事判決            九十五年度台上字第一二００號
    上  訴  人  甲○○
                        巷57.
上列上訴人因殺人等罪案件，不服台灣高等法院台中分院中華民
國九十四年十二月二十一日第二審判決（九十四年度上重訴字第
四五號，起訴案號：台灣彰化地方法院檢察署九十四年度偵字第
三八四０號），提起上訴，本院判決如下：
    主  文
上訴駁回。
    理  由
本件原判決認定上訴人甲○○與乃妻曹雅雯感情不睦，於民國九
十田四年五月十日晚上九時三十分許，因細故毆傷曹雅雯（此傷
害部分未據告訴），曹雅雯因而返回娘家，與上訴人分居。嗣於
同年月十九日凌晨零時許，因二人所生之幼子思母而器鬧，上訴
人乃攜同幼子前往曹雅雯任職之彰化縣埔心鄉○○村○○路三八
七號「台灣巨蛋超市」，懇求曹雅雯返家團聚。但為黃雅雯所拒
，且堅持離婚。上訴人因而懷疑係妻妹黃雅琪從中破壞夫妻感情
，遂聲稱要燒燬曹雅琪之汽車（此部分不構成恐嚇罪，已判處無
罪確）後憤然離去。返家後，上訴人愈加憤恨，因而萌生殺害曹
雅雯之犯意，旋於同日凌晨一時九分許，持其所有長形刀械一支
，返回「台灣巨蛋超市」，曹雅琪經曹雅雯通知到通知到該店與
黃雅雯談話，即走進櫃內，一面說「你一定要這樣子嗎？」，
一面抽出藏於後腰際之上述長刀朝曹雅雯猛砍猛刺數刀。曹雅琪
見狀出手拉住上訴人後衣領，並大聲呼救。詎上訴人猶不罷手，
接續砍殺曹雅雯，致其不支倒地後，猛力掙脫曹雅琪。且思及夫
妻平日感情不睦，均係曹雅琪挑撥所致，遂另萌殺害曹雅琪之犯
意，轉身向曹雅琪猛砍一刀中。曹雅琪即朝門外奔逃，上訴人即
追殺至門外，又揮砍一刀。曹雅琪幸因跑越馬路而來被砍中。此
時恰有車輛經過，阻撓上訴人繼續追殺曹雅琪，上訴人即返回店
內，以台語大喊「我已經求你求成這樣，你還無法了解，我無法
再忍下去。」等語，又接續砍曹雅雯數刀。及見曹雅雯已無反應
，心知已鑄成大錯，遂萌同歸於盡之念頭。對著曹雅雯哭喊：「
我陪你！我陪你，我陪你回去！你死我就甘願！」等語，即以長
刀往自己腹部猛刺數刀，及刎頸自殺倒地。嗣黃雅琪報警趕到，
急將上訴人及曹雅雯送醫急救，上訴人倖免於死；而曹雅雯受有
：（1）頸後部三點五×一點五×七公分刀刺傷；（2）胸鎖關節
下方五×三點二×二十一公分刀刺傷；（3） 左乳房內側二×一
×零點五公分刀刺傷；（4） 左肩胛三點五×一點五×五公分刀
刺傷；（5）胸椎部二點七×一點五公分刀刺傷；（6）胸椎部八
×一點五公分切割傷；（7）胸椎部八×零點三公分切割傷；（8
）右三角肌四×一公分橫向刀傷；（9） 右上臂後部七×三點五
公分橫向刀傷；（10）右上臂後部五點五×一點五公分橫向刀傷
；（11 ）左三角肌上方三點五×一點五公分斜向刀傷； （12）
左上臂後部四×一公分斜向刀傷；（13）左肘後部三點五×一點
五公分斜向刀傷；（14）左前後部三點五×一點五×二公分斜橫
向刀傷；（15）左前臂後部三點五×一點五×四公分不規則刀傷
；（16）左膝前下部二×零點三公分刀傷；（17）胸腔左第二、
三肋骨斷裂；（18）雙肺上葉刀刺入傷；（19）心臟主動脈被切
斷、左心室刀刺傷穿通等傷害，其中（1）頸後部三點五×一點
五×七公分刀刺傷為致命傷，由左胸刺入，切斷肋骨，切過主動
脈、左心室、右肺上葉，抵達右後胸壁，因該刀傷刺入主動脈、
心臟、肺臟，造成大量出血，於同日凌晨一時四十分許，未及送
抵醫院，即因出血性體休克死亡等情。係以上開事實，業據上訴
人於警詢、檢察官偵查、及審理中坦承不諱。核與證人即被害人
曹雅琪、證人即「台灣巨蛋超市」老闆娘葉素薇證述之情節相符
。並有現場店內監視影像光碟一片及勘驗筆錄、監視影像翻拍之
照片四十四張、另現場照片三十二張附卷，暨上訴人行兇所用之
長刀一支扣案為證。又上述曹雅雯之傷情及致死之原因，業經檢
察官督同法醫師相驗屬實，復據中山醫學大學附設醫院病理科解
剖鑑定明確，此有相驗屍體證明書、驗斷書、解剖鑑定報告書、
相驗及解剖照片三十張在卷可憑。是黃雅雯之死亡與上訴人之殺
害行為，具有相當因果關係。並明扣案長刀經當庭勘驗結果，
刀鋒甚為銳利，用以砍、刺入體要害，顯足以致人於死，此亦為
上訴人所是認，則上訴人持以砍、刺曹雅雯、曹雅琪二人，應有
殺人之故意；而上訴人砍殺及刺殺曹雅雯十餘刀，大多在頸、胸
部人體要害，且刀傷甚長或極深，足見下手甚重，而於曹雅琪拉
住其後衣領以為制止行兇時，上訴人仍不罷手，猶奮力刺殺曹雅
雯；至上訴人殺害曹雅琪時，一擊未中，又緊追至超市店門口猛
力砍擊第二刀，在在足證上訴人殺意至堅，顯有殺害二人之犯意
。又上訴人持刀前往「台灣巨蛋超市」殺害曹雅雯時，並未預見
曹雅琪在場，其自始應無殺害曹雅琪之計盡。嗣於殺害曹雅雯時
，因曹雅琪出手制止，並大聲呼救，上訴人復認曹雅琪破壞其夫
妻感情，始轉身殺害黃雅琪，此非在上訴人原預定犯罪之計盡內
，係另行起意為之，其前後二殺人行為不能成立連續犯等情。為
其所憑之證據及認定之理由。而以上訴人否認有殺害曹雅琪之故
意，所辯當時因曹雅琪出手阻擋行兇，伊欲將曹雅琪趕出店外等
情，如何不足採信；以及證人劉貴寶之證詞，因何不足為有利於
上訴人之證明；暨選任辯護人聲請調取曹雅雯之通聯紀錄，核無
必要之理由，於判決理由內詳予指駁及說明。因認事證明確，上
訴人犯行詢足認定。核上訴人所為，係犯刑法第二百七十一條第
一項之殺人罪，及同條第二項、第一項之殺人未遂罪。並說明被
害人曹雅雯係上訴人之配偶，另被害人曹雅琪係上訴人妻妹，為
二親等之旁系姻親，上訴人不法侵害其二人，係屬家庭暴力防治
法第二條第二項之家庭暴力犯罪。上訴人所犯上述二罪，犯意各
別，應分論併罰。又殺害曹雅琪未遂部分，應依刑法第二十六條
前段之規定減輕其刑。因認第一審判決適用上述法條及刑法第五
十一條第四款、第三十七條第一項、第三十八條第一項第二款，
審酌上訴人僅因曹雅雯拒絕返家，即憤而痛下毒手，接連砍殺曹
雅雯十餘刀，手段殘忍，及見曹雅琪出手制止，猶不罷手，反而
再追殺曹雅琪未遂，情節可惡，惟念及上訴人犯後已有悔意，且
與被害人曹雅雯迶有幼幼子一名須要撫養，而上訴人原無前科紀
錄，素行尚佳，及其行為當時所受之刺激等一切情狀，就殺害曹
雅雯部分，量處無期徒刑、褫奪公權終身；另就殺害曹雅琪未遂
部分，量處有期徒刑五年二月，並合併定其應執行之刑為無期徒
刑，褫奪公權終身。復明扣案之長刀一支，係上訴人所有，為
供本件犯罪所用之物，應依法宣告沒收等情，認事用法俱無不合
，予以維持，駁回上訴人就此部分所為第二審之上訴。經核於法
並無違誤。本件上訴人上訴意旨略以，(一)、上訴人持刀至「台灣
巨蛋超市」，係要恐嚇曹雅雯，以挽回婚姻，並無殺害曹雅雯及
曹雅琪之犯意；何況上訴人與曹雅琪並無怨隙。(二)、上訴人當時
追曹雅琪，係要驅趕其離開店內，不要妨礙上訴人與曹雅雯同歸
於盡，否則上訴人豈有追不上曹雅琪之理。(三)、曹雅琪供詞前後
矛盾。(四)、上訴人先後殺害二人，時間密接，過程短猝，應構成
連續犯等語。係為單純事實上之爭執，或係對原審法院認事、採
證職權之適法行使及已原判決說明論斷之事項，任意指摘，俱非
有理由，均應駁回。
據上論結，應依刑事訴訟法第三百九十六條第一項，判決如主文
。
中    華    民    國  九十五  年    三    月    九    日
                      最高法院刑事第四庭
                          審判長法官  吳  雄  銘
                                法官  池  啟  明
                                法官  劉  介  民
                                法官  郭  毓  洲
                                法官  黃  一  鑫
      本件正本證明與原本無異
                                      書  記  官
中    華    民    國  九十五  年    三    月          日
                                                   Ｍ


司法院資訊處製作；財團法人民間司法改革基金會備份。
